【裁判字號】    97,交聲,976
【裁判日期】    970731
【裁判案由】    違反道路交通管理處罰條例聲明異議
【裁判全文】
臺灣桃園地方法院交通事件裁定         97年度交聲字第976號
原處分機關  交通部公路總局新竹區監理所中壢監理站
異  議  人  甲○○
即受處分人
上列異議人即受處分人因違反道路交通管理處罰條例案件，對於
交通部公路總局新竹區監理所中壢監理站97年5 月28日壢監裁字
第裁53-Z7A006507號違反道路交通管理事件裁決書所為處分聲明
異議，本院裁定如下：
    主  文
原處分撤銷。
甲○○汽車駕駛人，行駛於高速公路，不遵行車管制之管制規則
而未依規定變換車道，處罰鍰新臺幣參仟元，並記違規點數壹點
。
    理  由
一、聲明異議意旨略以：如聲明異議狀所載。
二、按汽車在行駛途中，不得驟然或任意變換車道，如欲超越前
    車或變換車道時，應先顯示方向燈告知前後車輛，並保持安
    全距離及間隔，方得超越或變換車道，高速公路及快速公路
    交通管制規則第11條定有明文。又汽車行駛於高速公路、快
    速公路或設站管制之道路，不遵使用限制、禁止、行車管制
    及管理事項之管制規則而有未依規定變換車道之行為者，處
    汽車駕駛人新臺幣3,000 元以上6,000 元以下罰鍰；再汽車
    駕駛人駕駛汽車違反道路交通管理處罰條例第33條第1 項規
    定者，除應依該條所規定之罰鍰處罰外，並予記違規點數1
    點，道路交通管理處罰條例第33 條 第1 項第4 款及第63條
    第1 項第1 款分別定有明文。次按，雙白實線設於路段中，
    用以分隔同向車道，並禁止變換車道。又禁止變換車道線，
    用以禁止行車變換車道。雙邊禁止變換車道線，為雙白實線
    ，其線型尺寸與分向限制線同，道路交通標誌標線號誌設置
    規則第149 條第1 項第1 款第7 目、第167 條第1 項前段、
    第2 項前段亦有明文。
三、經查：
  (一)異議人即受處分人甲○○於民國96年9 月21日21時33分許，
    駕駛車牌號碼3172-TQ 號自小客車，行經國道3 號高速公路
    北向158.7 公里大甲收費站前，於進入收費區前，因跨越同
    向雙白實線任意變換車道，為內政部警政署國道公路警察局
    第七警察隊大甲分隊執勤員警林國偉發覺，當場攔停製單舉
    發，嗣經交通部公路總局新竹區監理所中壢監理站於97年5
    月28日以壢監裁字53-Z7A006507號違反道路交通管理事件裁
    決書裁罰異議人新臺幣（下同）1,200 元等情，有卷附內政
    部警政署國道公路警察局公警局交字第Z7A006507 號舉發違
    反道路交通管理事件通知單、交通部公路總局新竹區監理所
    中壢監理站壢監裁字第裁53-Z7A006507號違反道路交通管理
    事件裁決書影本各乙份在卷可參，異議人甲○○亦不否認有
    於上開時、地，通過大甲收費站時遭警攔查取締並製單舉發
    等事實。
  (二)異議人雖辯稱：伊認為伊並無跨越雙白實線變換車道，伊在
    雙白實線前就已經變換到要繳費的車道云云。然查證人即當
    日舉發異議人違規之警員林國偉於本院調查時到庭具結證稱
    ：「我當時站在北上大甲收費站3 號道收費亭的後方，我是
    面對來車，在值一般的勤務，我看到異議人在到收費站前的
    雙白實線變換車道，所以等異議人車輛駛進收費站繳完費後
    ，我就把他攔停下來，然後開單告發，我當時也有告訴他他
    的違規事由」、「（問：舉發當時是晚間9 點半，以你站的
    位置所視當時的光線及視線有無妨礙？）沒有妨礙，因為大
    甲收費站的上方裝有氙氣大燈（HID） ，它所投射到來車車
    道的光線是很廣很亮，而且我又沒有近視，所以視線上是沒
    有妨礙，光線所投射的範圍大概都有照到雙白實線的整個區
    域」、「異議人是車輛已經進入雙白實線的區域，進入到中
    間了，才跨越雙白實線變換車道」、「當時車流量蠻少的」
    等語綦詳（見本院97年7 月11日筆錄），而查證人林國偉依
    法於上開時地執行稽查勤務，與異議人素不相識，復無何仇
    隙怨懟，嗣並經到庭具結擔保其所述之真實性，衡情應無甘
    冒偽證之重責而虛詞構陷異議人之理，況按交通警察掣單舉
    發違反道路交通管理處罰條例所列之違規事實，本質上為行
    政處分，係公務員基於職務上之權力，依法就特定之具體事
    件所為之具公法上效果之單方面行政行為，基於公務員為公
    法上行為具有公信力之原則，該行政行為當可被推定為真正
    ，其據以依法處分之事實認定亦為正確無誤，本此公信原則
    ，乃立法者賦予行政機關制定違反道路交通事件統一裁罰基
    準及處理細則，以達其維護交通秩序、安全之行政目的，若
    謂公務員所為一切行政行為均須預留證據以為日後之證明，
    顯將對於國家行政事務之推行產生阻礙，因此刑事訴訟法中
    關於犯罪證據有關之規定，與原屬於行政秩序罰之交通違規
    裁罰事件本質不合部分，於交通違規聲明異議案件審理程序
    中，自不在準用之列，其理至明。證人乙○○○○於依法執
    行職務時，親眼目睹異議人駕車違規變換車道，嗣並就其親
    眼見聞於受有具結程序及偽證罪擔保之情形下於法院到庭為
    證述，所為之前開證詞，對於其如何發現本件異議人駕駛車
    輛跨越雙白實線任意變換車道之過程，已提出合理、詳實之
    說明，且無任何證據足資證明警員有捏造事實、違法取締之
    情事，亦無何違背一般經驗或論理法則之情形，其前揭證詞
    ，自堪以採信，足證異議人確有於上揭時地跨越雙白實線任
    意變換車道之違規事實，應堪認定，異議人前揭辯詞，無非
    卸責之詞，不足採信。
四、綜上所述，異議人確有上揭「行駛於高速公路不遵行車管制
    規則而未依規定變換車道」之違規事實，已堪認定，異議人
    猶執前詞否認違規，核無理由。然依前揭法文之說明，汽車
    行駛於高速公路任意跨越雙白實線變換車道，屬違反高速公
    路行車管制規則，自應依首揭道路交通管理處罰條例第33條
    第1 項第4 款之任意變換車道規定處以罰鍰及記違規點數，
    原處分機關誤依道路交通管理處罰條例第33條第3 項規定裁
    罰異議人新臺幣1,200 元，難謂允洽，本件異議人異議雖無
    理由，然原處分既有前述不當，自應由本院撤銷原處分，並
    依據道路交通管理處罰條例第33條第1 項第4 款、第63條第
    1 項第1 款之規定，裁處異議人罰鍰新臺幣3,000 元，並記
    違規點數1 點，以資適法。
據上論斷，應依道路交通管理處罰條例第87條第2 項、道路交通
案件處理辦法第20條，裁定如主文。
中    華    民    國    97    年    7     月    31    日
                        交通法庭法  官  林惠霞
以上正本證明與原本無異。
如不服本裁定，應於裁定送達後5 日內向本院提出抗告狀。
                                書記官  陳恩如
中    華    民    國    97    年    7     月    31    日


司法院資訊處製作；財團法人民間司法改革基金會備份。
